臺灣新竹地方法院民事判決　　　　　　100年度審訴字第311號
原　　　告　林美滿
被　　　告　劉德貴
上列當事人間請求損害賠償事件，經原告提起刑事附帶民事訴訟
，由本院刑事庭裁定移送前來，本院於民國100 年9 月30日辯論
終結，判決如下：
    主  文
被告應給付原告新臺幣拾萬元，及自民國一百年六月二十四日
起至清償日止，按年息百分之五計算之利息。
原告其餘之訴駁回。
訴訟費用由被告負擔二０分之一，餘由原告負擔。
本判決第一項得假執行。
原告其餘假執行之聲請駁回。
    事實及理由
壹、原告主張：緣兩造於民國77年11月21日結婚，現婚姻關係尚
    存續中。詎被告於98年間認識越南籍女子BUI THI HUONG （
    中文名：裴氏香，92年8 月27日來台擔任看護工，旋於93年
    間逃逸，嗣於99年7 月2 日為警在新竹縣新豐鄉○○路135
    號「劉姊姊早餐店」查獲其逾期停留後，已於99年8 月1 日
    遣返出境）後，竟與該名越南籍女子BUI THI HUONG 基於通
    姦之犯意，於99年3 月間某日，在被告為BUI THI HUONG 向
    訴外人葉金蓮所承租門牌號碼新竹縣湖口鄉○○路○ 段63號
    地下室租屋處房間內，與BUI THI HUONG 發生性交之通姦行
    為1 次；又基於通姦之犯意，於99年5 、6 月間某日，在上
    址，再與BUI THI HUONG 發生性交之通姦行為1 次；另基於
    通姦之犯意，於99年7 月間某日，同在上址，復與BUI THI
    HUONG 發生性交之通姦行為1 次。嗣經原告於99年3 月間發
    現被告持有第2 支手機，遂予以把玩查看，竟發現內有被告
    與BUI THI HU ONG之性愛錄影畫面，始悉上情。而被告與BU
    I THI HUONG 分別所涉之通姦、相姦犯行，業經本院簡易庭
    以100 年度竹簡字第403 號刑事簡易判決分別判處罪刑在案
    ，惟被告因認前開刑事判決之量刑過重，業提起上訴，刻正
    由本院刑事庭以100 年度簡上字第142 號審理中，是本件被
    告與BUI THI HUONG 間之通、相姦行為既經認定，自已不法
    侵害原告基於配偶關係之身分法益，足認原告因此精神上受
    有相當之痛苦，為此，爰依侵權行為之法律規定，請求被告
    給付非財產上損害之慰撫金新台幣（下同）6,000,000 元。
    並聲明：(一)被告應給付原告6,000,000 元，及自刑事附帶民
    事起訴狀繕本送達翌日（即100 年6 月24日，於100 年6 月
    13日寄存送達，於100 年6 月23日發生送達效力）起至清償
    日止，按年息百分之5 計算之利息。(二)原告願供擔保，請准
    予宣告假執行。
貳、被告則以：
    對於原告所主張之侵權行為事實並不爭執，其確實因與BUI
    THI HUONG 發生通姦犯行，而經法院判處罪刑在案，惟原告
    所請求之損害賠償金額過高，實無法負擔等語，並聲明：原
    告之訴駁回。
、法院之判斷：
一、查原告主張被告為原告之夫，且婚姻關係尚存續中，而BUI
    THI HUONG 明知被告郭水龍與原告之婚姻關係尚存，為有配
    偶之人，被告竟仍與BUI THI HUONG 二人於上開時、地，多
    次發生通姦行為，並經本院簡易庭以100 年度竹簡字第403
    號刑事簡易判決判處通姦罪刑在案之事實，業有本院簡易庭
    100 年度竹簡字第403 號刑事簡易判決書附卷可稽，且經本
    院依職權調取前開刑事卷宗閱明屬實，並為被告所不爭執，
    自堪信原告前開主張為真實。
二、按因故意或過失，不法侵害他人之權利者，負損害賠償責任
    。故意以背於善良風俗之方法，加損害於他人者亦同；不法
    侵害他人之身體、健康、名譽、自由、信用、隱私、貞操，
    或不法侵害其他人格法益而情節重大者，被害人雖非財產上
    之損害，亦得請求賠償相當之金額。前二項規定，於不法侵
    害他人基於父、母、子、女或配偶關係之身分法益而情節重
    大者，準用之，民法第184 條第1 項及第195 條第1 項、第
    3 項分別定有明文。次按「婚姻以夫妻之共同生活為其目的
    ，配偶應互相協力保持其共同生活之圓滿及幸福，而夫妻互
    守誠實，係為確保其共同生活之圓滿安全及幸福之必要條件
    ，故應解為配偶因婚姻契約而互負誠實之義務，如果配偶之
    一方為不誠實之行動，破壞共同生活之平和安定及幸福者，
    則為違背婚姻契約之義務，而侵害他人權利」，最高法院55
    年度台上字第2053號判例可資參照。婚姻乃男女雙方以終身
    共同生活為目的而締結之身分契約，夫妻之一方對於婚姻關
    係之完整享有人格利益，故於婚姻關係中，當事人間互負有
    貞操、互守誠信及維持圓滿之權利與義務，此種利益即民法
    第195 條第3 項所稱之「基於配偶關係之身分法益」。是通
    姦及相姦行為使被害人對完整圓滿之婚姻生活無法期待，婚
    姻關係之身分契約所賴以維繫之基礎受到重大破壞，被害人
    之社會評價亦因此而受到損害，精神上陷於嚴重痛苦之狀態
    ，可認定通姦及相姦為干擾他人婚姻關係情節重大之行為。
    本件被告為原告之夫，現婚姻關係尚存續中，其竟違反婚姻
    忠誠義務，與BUI THI HUONG 發生通姦行為，漠視原告基於
    婚姻關係所生之家庭生活圓滿和諧利益，是其通姦行為，已
    不法共同侵害原告本於婚姻配偶之身分法益，衡其情節應屬
    重大，且有因果關係，故原告主張其配偶之身分權受有侵害
    且其情節重大，依前開規定請求被告賠償原告非財產上之損
    害，揆諸上開說明，即屬於法有據。
三、次按慰撫金之酌給標準與財產上損害之計算不同，然非不可
    斟酌雙方身分資力與加害程度，及其他各種情形核定相當之
    數額；又民法第195 條第1 項所謂之「相當金額」，應以實
    際加害情形與其名譽是否重大，及被害人之身分、地位、與
    加害人經濟狀況等關係定之（最高法院51年度台上字第223
    號、47年台上字第1221號判例意旨參照）。查本件被告之通
    姦行為，已侵害原告之配偶關係之身分法益等情，業如前述
    ，是被告自應賠償原告非財產上之損害。本院審酌兩造之婚
    姻關係雖尚存續，惟其等自94年間起，雙方即鮮少有互動關
    係，夫妻感情相當疏離，形同陌路，此為原告所自陳，足徵
    夫妻間早已喪失誠摯相愛基礎，感情名存實亡，再斟酌原告
    之教育程度為高中畢業，目前擔任行政助理，每月薪水約18
    ,000至20,000元左右，其名下有共有之房子一間及一部自小
    客車等財產，99年度所得給付總額為190,756 元，財產總額
    為315,200 元；而被告為高工畢業，從事水電工程，收入並
    不穩定，渠名下有共有之房子、土地，一部自小客車及數筆
    投資款等財產，99年度所得給付總額為336,162 元，財產總
    額為1, 297,034元等各情，有兩造所不爭之稅務電子閘門財
    產所得調件明細表2 份在卷可佐，並兩造之婚姻狀況、被告
    之通姦行為對原告婚姻生活之圓滿所造成破壞程度、兩造之
    學歷、身分、地位、經濟狀況等情狀，認原告請求被告賠償
    精神慰撫金6,000,000 元，尚屬過高，應以300,000 元為適
    當，原告逾此部分之請求，無從准許。
四、末按給付無確定期限者，債務人於債權人得請求給付時，經
    其催告而未為給付，自受催告時起，負遲延責任。其經債權
    人起訴而送達訴狀，或依督促程序送達支付命令，或為其他
    相類之行為者，與催告有同一之效力；又遲延之債務，以支
    付金錢為標的者，債權人得請求依法定利率計算之遲延利息
    ；再應付利息之債務，其利率未經約定，亦無法律可據者，
    週年利率為百分之五，民法第229條第2項、第233條第1項前
    段及第203 條分別定有明文。查本件原告請求被告賠償非財
    產上損害，係以支付金錢為標的，無確定期限，又未約定利
    率，其併請求給付自刑事附帶民事起訴狀繕本送達翌日（即
    100 年6 月24日，於100 年6 月13日寄存送達，於100 年6
    月23日發生送達效力）起至清償日止，按年息百分之5 計算
    之利率，於法尚無不合，應予准許。從而，原告本於侵權行
    為之法律關係，請求被告給付在300,000 元，及自本件刑事
    附帶民事起訴狀繕本送達被告翌日即100 年6 月24日起至清
    償日止，按年息百分之5 計算之利息，為有理由，應予准許
    ，至逾上開部分之請求，則無理由，應予駁回。
五、假執行之宣告：
    本判決第一項所命被告給付之金額未逾 500,000元，應依民
    事訴訟法第 389條第1項第5款之規定，依職權宣告假執行，
    是原告陳明願供擔保聲請宣告假執行，核無必要，併此敘明
    。至原告其餘假執行之聲請，則因該部分訴之駁回而失所依
    據，應併予駁回。
六、結論：本件原告之訴為一部有理由，一部無理由，應依民事
    訴訟法第79條、第380 條第1 項5 款，判決如主文。
中    華    民    國   100    年    10    月    14    日
                  民事第一庭    法  官  高敏俐
以上正本係照原本作成。
如對本判決上訴，須於判決送達後20日內向本院提出上訴狀。
中    華    民    國   100    年    10    月    14    日
                                書記官  陳怡芳